# 关于拆迁补偿的理解

提问人：z239239 时间：2014-01-12 17:28:23
企业会计准则解释第 3 号中对政府拆迁进行了规定，但实际执行情况却是五花八门。企业、会计师、监管机构对该条款理解各有不同，致使分歧不断。究其原因，源于几个概念大家理解存在差异。在此仅讨论一下本人对“固定资产和无形资产损失”的理解。 解释 3 号原文：“企业因城镇整体规划、库区建设、棚户区改造、沉陷区治理等公共利益进行搬迁，收到政府从财政预算直接拨付的搬迁补偿款，应作为专项应付款处理。其中，属于对企业在搬迁和重建过程中发生的固定资产和无形资产损失、有关费用性支出、停工损失及搬迁后拟新建资产进行补偿的，应自专项应付款转入递延收益，并按照《企业会计准则第 16 号——政府补助》进行会计处理。
企业取得的搬迁补偿款扣除转入递延收益的金额后如有结余的，应当作为资本公积处理。”
那么“固定资产和无形资产损失”是账面价值损失还是公允价值损失？ 比如，公司有一块土地，账面价值(摊余成本)1,000万元，按照公允价值(市价、评估值或者类似交易价格)3,000万元。政府收回土地(假定符合准则 3 号解释的规定)我的损失几何？假定仅一块土地，不涉及新建或购买新地。第一种理解，我的账面损失1,000万元。第二种理解，按公允价值计量，我的损失是3,000万元。 对于“固定资产和无形资产损失”理解不同，则会产生不同的核算结果。如果政府补偿3,500万元，按照第一种理解，无形资产减少1,000万元，确认2,500万元资本公积。如果按照公允价值理解，则确认2,000万元营业收入（视同出售土地3,000-1,000），确认 500 万元资本公积（补偿款的结余）。我个人认为第二种更为合理。
请陈版及各位指正！

回答人：chenyiwei
目前大部分的理解还是你说的第一种，即产生资本公积 2500 万元。在解释 3 号第四条的第一种模式下，一般认为对资产损失的补偿是以该资产的账面价值为限的。